【裁判字號】    95,交上易,596
【裁判日期】    950803
【裁判案由】    過失傷害
【裁判全文】
臺灣高等法院臺中分院刑事判決       95年度交上易字第596號
上  訴  人  臺灣臺中地方法院檢察署檢察官
被      告  丙○○
                    服役中（台中成功嶺郵政90716附22號信
                    箱）
上列上訴人因被告過失傷害案件，不服臺灣臺中地方法院94年度
交易字第268號中華民國95年1月25日第一審判決（起訴案號：臺
灣臺中地方法院檢察署93年度偵字第5807號），提起上訴，本院
判決如下：
    主  文
原判決撤銷。
丙○○因過失傷害人，處拘役參拾日，如易科罰金，以銀元參佰
元折算壹日。緩刑貳年。
    事  實
一、丙○○於民國93年10月23日上午，駕駛車牌號碼YIS-097號
    重型機車，沿臺中縣太平市○○○路○段，自北往南方向行
    駛，嗣於同日8時25分許，行經臺中縣太平市○○○路○段
    臨252號旁前。應注意在市區道路，時速不得超過50公里及
    汽車（含機車）行駛時應注意車前狀況，並隨時採取必要之
    安全措施。而當時天候晴、日間自然光線、速限每小時50公
    里、直路、柏油路面乾燥無缺陷、亦無障礙物、視距良好，
    依當時情形，又無不能注意之情事，竟疏未注意車前狀況，
    貿然以時速70公里以上之車速超速行駛。適有乙○○○駕駛
    車牌號碼REH-718號輕型機車，在其同向前方打左轉方向燈
    等待左轉之情況，丙○○因而自後撞及乙○○○所駕駛之前
    揭車輛，致乙○○○受有右側股骨粗隆間骨折、右側肱骨近
    端骨折等傷害。
二、案經被害人乙○○○委由何志揚律師告訴臺灣臺中地方法院
    檢察署檢察官偵查後聲請以簡易判決處刑，經臺灣臺中地方
    法院改依通常程序審判。
    理  由
一、程序部分：本案於臺灣臺中地方法院臺中簡易庭94年度中交
    簡字第981號卷第8頁，雖附有告訴人乙○○○簽名之撤回告
    訴狀，然告訴人於原審94年6月17日行準備程序時，陳稱：
    伊簽和解書時，不了解它的意思，伊不識字，調解委員也沒
    有念內容給伊聽等語，並提出臺中市北屯區戶政事務所94年
    6月20日之戶籍謄本為證。而證人即調解時在場協助處理之
    法官助理沈柏秀於94年8月9日結證稱：「（問：94年5月19
    日上午10時45分在本院簡易庭進行之94年度中交簡字第981
    號移付調解庭有無在場？）有」、「（問：當場還有哪些人
    在場？）有告訴人一人、被告與他的親戚、調解委員，另同
    一調解室還有其他組調解委員進行其他案件調解」、「（問
    ：提示聲請撤回告訴狀，係何人作成？）前面的姓名、案由
    欄是我寫的，告訴人部分是告訴人親自簽名」、「（問：告
    訴人簽名時，是否知道這張撤回狀書寫的意思？）通常達成
    調解時，我們會告知告訴人民事已經和解，要不要撤回刑事
    部分的告訴，因本件告訴人說她不識字，我們就幫她寫相關
    的案由欄，並請她簽名」、「（問：本件撤回狀製作當時，
    法官有無在場？）沒有」、「（問：告訴人簽撤回狀時，有
    無說要等被告付錢？）當時告訴人覺得被告願意支付全部款
    項，告訴人也認為會拿到全部的款項，所以願意簽名」、「
    （問：告訴人簽名後，撤回狀如何處理？）是我們收起來的
    ，沒有送掛號」等語，依證人沈柏秀所證，告訴人當時並無
    家屬一同到場，告訴人不識字之狀況下，能否就撤回告訴狀
    之內容有明確之認知，已非無疑。況且，撤回告訴係訴訟行
    為，依刑事訴訟法之規定，撤回告訴之意思應向法院為之，
    本案於本院臺中簡易庭進行調解時既無法官當場在場，接受
    告訴人撤回告訴之意思表示，又非向法院收發或刑事庭承辦
    案件收發之人員提出撤回告訴狀，而係參與調解之工作人員
    自行將撤回告訴狀收起，復未於收文後，立即將該撤回告訴
    狀送法院收發室，程序明顯有所瑕疵。是本院認告訴人撤回
    告訴之意思表示既未當場向原審法院表示，亦未親自提出撤
    回告訴狀經由法院收發轉遞，核與撤回告訴之程序有所不合
    ，卷附撤回狀上所記載之撤回意思表示，應尚未對原審法院
    發生效力，本件告訴應仍存在，法院依法仍得就實體為審理
    ，此先敘明。
二、訊據被告丙○○對於上開事實，已經於本院審理中認罪，核
    與告訴人乙○○○指訴之情節相符，並有道路交通事故調查
    報告表、現場圖、診斷證明書乙紙、照片九張，附卷可稽。
    按行車速度，應依速限標誌或標線之規定，無標誌或標線時
    ，在市區道路，時速不得超過50公里；汽車行駛時，駕駛人
    應注意車前狀況，隨時採取必要之安全措施，道路交通安全
    規則第93條第1項第1款、第94條第3項分別定有明文。被告
    駕車自應注意上述道路交通安全規定。而被告於事故發生當
    天之93年10月23日，在中國醫藥大學附設醫院經警製作道路
    交通事故談話紀錄表時，自承當時之車速為每小時80公里（
    見偵查卷第21頁），嗣後於檢察官訊問時改稱時速為70公里
    （見偵查卷第38頁），足認被告之時速至少有70公里以上，
    顯已超速行駛，且依卷附現場圖所示，被告騎乘之機車刮地
    痕跡達26.2公尺，等待左轉中之告訴人騎乘之機車遭撞擊後
    ，亦留有8公尺之刮地痕，足認被告當時車速相當之快，始
    留有如此長之煞車痕。又事故發生當時天氣晴、日間自然光
    線、速限每小時50公里、直路、柏油路面乾燥無缺陷、亦無
    障礙物、視距良好，有上開道路交通事故調查報告表（一）
    在卷可資佐證。依當時情形，並無不能注意之情形，其竟疏
    未注意，貿然以時速70公里以上之速度超速行駛，且疏未注
    意車前狀況、致肇車禍，其有過失甚為明確。況本件經送請
    臺灣省臺中縣區車輛行車事故鑑定委員會鑑定及臺灣省車輛
    行車事故覆議鑑定委員會覆議結果，認「丙○○駕駛重機車
    ，嚴重超速行駛不當，且為注意車前動態自後撞擊前方車輛
    ，為肇事原因。乙○○○無肇事因素。」有臺灣省臺中縣區
    車輛行車事故鑑定委員會94年10月5日縣鑑字第0945503018
    號函附鑑定意見書、臺灣省車輛行車事故覆議鑑定委員會94
    年12月19日府覆議字第0940100789號覆議函在卷可稽。而告
    訴人因本件車禍受傷，與被告之過失行為間有相當因果關係
    。本件事證明確，被告過失犯行洵堪認定。
三、按刑法於民國94年2月2日經總統令修正公布，於95年7月1日
    施行，被告行為後法律有變更，依修正後刑法第2條第1項前
    段，應適用修正前之法律。核被告丙○○所為，係犯修正前
    刑法第284條第1項前段之過失傷害罪。原審以被告罪證明確
    ，予以論罪科刑，固非無見，惟查原判決未及審酌被告嗣後
    已與告訴人達成和解賠償損失之情形，既經上訴，應予撤銷
    改判。爰審酌被告之過失程度，所生之危害，肇事後之態度
    及告訴人乙○○○因而受傷，被告於本院審理中，已與告訴
    人達成和解賠償損失，告訴人已表示不願追究等一切情狀，
    量處如主文第二項所示之刑，並諭知易科罰金之折算標準。
    末查被告前未曾受有期徒刑以上刑之宣告，此有台灣台中地
    方法院檢察署刑案資料查註紀錄表暨台灣高等法院被告全國
    前案紀錄表一紙附卷可憑，其已入營服役中，經此教訓，應
    知警惕，當無再犯之虞，本院綜核各情認上開刑之宣告，以
    暫不執行為適當，並依修正後刑法第74條第1項第1款諭知緩
    刑二年，以啟自新。
據上論結，應依刑事訴訟法第369條第1項前段、第364條、第299
條第1項前段，修正後刑法第2條第1項前段，刑法第284條第1項
前段、修正前第41條第1項前段、修正後第74條第1項第1款，罰
金罰鍰提高標準條例第1條前段、修正前第2條，判決如主文。
本案經檢察官甲○○到庭執行職務。
中    華    民    國    95    年    8    月    3      日
            刑事第五庭  審判長法  官  袁  從  楨
                              法  官  姚  勳  昌
                              法  官  郭  同  奇
上列正本證明與原本無異。
不得上訴。
                              書記官  康  孝  慈
中    華    民    國    95    年    8    月    4      日
附錄論罪科刑法條
刑法第二百八十四條第一項
因過失傷害人者，處六月以下有期徒刑，拘役或五百元以下罰金
，致重傷者，處一年以下有期徒刑、拘役或五百元以下罰金。
                                                      Ａ


司法院資訊處製作；財團法人民間司法改革基金會備份。
